【裁判字號】    99,易,2865
【裁判日期】    991029
【裁判案由】    毒品危害防制條例
【裁判全文】
臺灣臺北地方法院刑事判決              99年度易字第2865號
    公  訴  人  臺灣臺北地方法院檢察署檢察官
    被      告  甲○○
上列被告因違反毒品危害防制條例案件，經檢察官提起公訴（99
年度毒偵字第3247號），被告就被訴事實為有罪之陳述，經本院
裁定進行簡式審判程序，判決如下：
    主      文
甲○○持有第二級毒品純質淨重貳拾公克以上，處有期徒刑玖月
。扣案第二級毒品甲基安非他命（純度約百分之玖拾捌，驗前純
質淨重共貳拾柒點玖公克，驗餘淨重共貳拾柒點柒零公克）均
沒收銷燬；前開毒品之外包裝袋共貳只均沒收。
    事      實
一、甲○○前因施用毒品，經臺灣板橋地方法院以95年度毒聲字
    第2116號裁定送觀察、勒戒後，認有繼續施用毒品之傾向，
    復依同法院以96年度毒聲字第382號裁定令入戒治處所施以
    強制戒治，嗣經戒治處所評估認無繼續戒治之必要，於97年
    2月4日停止強制戒治出所執行完畢，並由臺灣板橋地方法院
    檢察署檢察官以97年度戒毒偵字第113號為不起訴處分確定
    。其於97年間，因施用毒品，經臺灣臺北地方法院檢察署檢
    察官以97年度毒偵字第3817號、98年度毒偵字第121號為附
    命完成戒癮治療之緩起訴處分確定，緩起訴期間自98年3月6
    日起至100年3月5日止。因緩起訴期間，又施用第二級毒品
    ，而經臺灣板橋地方法院以99年度易字第2310號判決有期徒
    刑3月嗣並確定（於99年9月3日因易科罰金執行完畢），前
    揭緩起訴處分因而經臺灣臺北地方法院檢察署檢察官以98年
    度撤緩字第423號撤銷確定（均不構成累犯）。
二、詎仍不知悛悔，於民國99年8月30日晚上8時許，在三峽交流
    道附近，向真實姓名、年籍均不詳、綽號「阿龍」之成年男
    子（下稱阿龍），購入第二級毒品甲基安非他命2包（即編
    號A1、A2，驗前純質淨重為27.39公克，驗餘淨重為27.70公
    克），隨即於同日晚上10、11時許，於上址車上，從前揭2
    包中各取出微量約0.1公克之甲基安非他命，以同置入玻璃
    球吸食器燒烤方式，施用第二級毒品甲基安非他命1次（尚
    無積極證據證明有逾1次）。嗣於99年8月31日凌晨2時40分
    許，在臺北市中山區○○○路○段77巷16號前，為警查獲，
    當場扣得施用剩餘後之前揭2包第二級毒品甲基安非他命，
    同時經警察得其同意，採集其尿液檢體送驗結果呈現安非他
    命類陽性反應（安非他命6020ng/ml、甲基安非他命86080ng
    /ml），而查知上情。
三、案經臺北市政府警察局中山分局報告臺灣臺北地方法院檢察
    署檢察官偵查起訴。
    理      由
壹、程序部分
    本件檢察官起訴書雖以被告涉違反毒品危害防制條例第10條
    第2項之罪嫌提起公訴，然依被告於本院99年10月19日審理
    時之供述，認被告尚涉違反毒品危害防制條例第11條第4項
    之罪，故依刑事訴訟法第284條之1規定，應行合議審判；又
    被告甲○○於本院準備程序時，就本件被訴事實為有罪之陳
    述（見本院卷99年10月19日準備程序筆錄），經受命法官告
    知被告簡式審判程序之旨，並聽取檢察官及被告之意見後，
    本院合議庭裁定以簡式審判程序加以審理，則依據刑事訴訟
    法第273條之2、同法第159條第2項之規定，不適用傳聞法則
    有關限制證據能力之相關規定；並依同法第310條之2準用同
    法第454條之規定，製作略式判決書，依法僅需記載犯罪事
    實、證據名稱及應適用之法條，並得以簡略方式為之，如認
    定之犯罪事實、證據及應適用之法條，與檢察官聲請簡易判
    決處刑書或起訴書之記載相同者，得引用之，合先敘明。
貳、實體部分
一、上揭犯罪事實，業據被告於警詢中及本院審理時坦承不諱，
    並當庭為認罪之表示（見本院卷99年10月19日審判筆錄），
    此外，復有臺北市政府警察局中山分局查獲涉嫌毒品危害防
    制條例毒品初步鑑驗報告書、尿液檢體委驗單（尿液檢體編
    號：045023）、臺灣尖端先進生技醫藥股份有限公司濫用藥
    物檢驗報告、搜索扣押筆錄、扣押物品目錄表、扣押物品清
    單各1份（見偵查卷第19頁、第56至61頁）及查獲毒品之照
    片2幀（見偵查卷第26頁）附卷可稽。
二、而扣案2（大）包結晶體，經送鑑驗後，其中，淡黃色晶體1
    包編號為A1，其驗前毛重11.48公克，包裝塑膠袋重0.52公
    克，取樣0.16公克鑑定用罄，餘10.80公克；另透明晶體1包
    編號為A2，A2淨重16.99公克，隨機抽取A2晶體0.09公克鑑
    定用罄，餘16.90公克，均確含第二級毒品甲基安非他命成
    分，且A1純度約98%，驗前純質淨重10.74公克、A2純度約
    98%，驗前純質淨重16.65公克（原鑑定書記載A2至A3驗前純
    質淨重17.84公克，經以A2驗前淨重計出純質淨重為16.65公
    克，16.99×98﹪＝16.65），亦有內政部警政署刑事警察局
    99年9月28日刑鑑字第0990132877號鑑定書1份（見本院卷第
    27頁）在卷可憑。準此，被告所持有之扣案2（大）包結晶
    體，均為第二級毒品甲基安非他命，且驗前純質淨重為27.3
    9公克（10.74公克＋16.65公克＝27.39公克），已逾毒品危
    害防制條例第11條第4項犯罪構成要件所定的純質淨重標準
    20公克，自無疑義。
三、綜上所述，足認被告前揭出於任意性之自白，確與事實相符
    。本案事證明確，被告犯行應堪認定，應依法論科。
四、論罪科刑之理由
   （一）按甲基安非他命係毒品危害防制條例第2條第2項第2款
         所稱之第二級毒品，不得非法持有、施用。核被告所
         為，係違反毒品危害防制條例第11條第4項持有第二級
         毒品罪。
   （二）按我國實務向來認為施用毒品為持有毒品之高度行為
         ，惟最高法院吸收犯之理論（最高法院93年度台上字
         第6502號判決意旨參照），其類型亦非專以高度行為
         吸收低度行為一類為限，尚包括全部行為吸收部分（
         階段）行為（最高法院87年度台上字第4461號判決意
         旨參照）、重行為吸收輕行為（最高法院93年度台上
         字第2259號判決意旨參照）等。又所謂高度行為吸收
         低度行為乃係基於法益侵害之觀點，認為當高度行為
         之不法內涵足以涵蓋低度行為時，方得論以吸收犯。
         98年5月20日修正之毒品危害防制條例既將同屬持有毒
         品行為之處罰依數量多寡而分別以觀，顯見立法者乃
         係有意以持有毒品數量作為評價持有毒品行為不法內
         涵高低之標準，並據此修訂持有毒品罪之法定刑，俾
         使有所區隔。因此吾人應可推知當行為人持有毒品數
         量達法定標準以上者，由於此舉相較於僅持有少量毒
         品之不法內涵較高、法定刑亦隨之顯著提升，縱令行
         為人係為供個人施用而1次購入，由於該等行為不法內
         涵非原本施用毒品行為所得涵蓋，自不得拘泥於以往
         施用行為吸收持有行為之既定見解，應本諸行為不法
         內涵高低行為判斷標準，改認持有法定數量以上毒品
         之行為屬高度行為而得吸收施用毒品行為，或逕認施
         用毒品之輕行為當為持有超過法定數量毒品之重行為
         所吸收，方屬允當（臺灣高等法院暨所屬法院98年法
         律座談會刑事類提案第15號討論意見可資參考）。本
         件被告持有逾量第二級毒品甲基安非他命，意在供己
         施用，其施用之輕度行為應為持有逾量毒品之重度行
         為吸收，不另論罪（最高法院93年度台上字第2259號
         判決意旨可資參照）。檢察官雖漏未論列違反毒品危
         害防制條例第11條第4項之罪名，惟起訴書業已載明被
         告持有第二級毒品甲基安非他命逾20公克之事實，雖
         起訴書註明可能涉檢察官行偵辦之違反毒品危害防制
         條例第5條罪嫌，仍不失為本院得依法審究之範圍，經
         蒞庭檢察官當庭針對同一犯罪事實變更增補罪名為毒
         品危害防制條例第11條第4項（見本院卷99年10月19日
         準備程序及審判筆錄），無礙被告之防禦權行使，本
         院無庸再變更起訴法條，附此敘明。
   （三）爰審酌被告已有前科，其品行、素行不佳，此有臺灣
         高等法院被告前案紀錄表存卷可查，其因施用毒品犯
         行，已經觀察、勒戒、強制戒治之治療程序，詎仍不
         思悔改，徹底袪除施用毒品之惡習，反而重蹈覆轍，
         猶犯本件犯行，可知其陷於毒癮難以自拔，意志力薄
         弱，未能善體國家協助毒品施用者戒除毒癮美意，斟
         酌其犯罪之動機、目的，係為貪圖較便宜之購入價，
         竟購入相當數量之第二級毒品持有、施用，扣案第二
         級毒品之數量、包數、犯罪所生危害程度，又被告於
         本院審理時坦承前揭犯行不諱，非無悔意，酌以其家
         庭、經濟及生活狀況、智識程度及犯後之態度尚佳等
         一切情狀，量處如主文所示之刑，以示懲戒。
五、沒收之說明：
    （一）扣案第二級毒品甲基安非他命2包，其中編號A1驗餘
          淨重10.80公克、編號A2驗餘淨重16.90公克，合計驗
          餘淨重27.70公克（16.90公克＋10.80公克＝27.70公
          克），屬違禁物，除經被告供承在卷（見本院卷99年
          10月19日審判筆錄）外，復有前述毒品初步鑑驗報告
          書、內政部警政署刑事警察局99年9月28日刑鑑字第
          0990132877號鑑定書1份可稽，自應依毒品危害防制
          條例第18條第1項前段規定，沒收銷燬之。至於因鑑
          驗所需取樣之部分，業已鑑析用罄，毋庸為沒收之諭
          知。
    （二）包裝前揭第二級毒品之塑膠袋2只，雖因包裹毒品與
          之密切接觸，惟於鑑驗時，既均可將之與毒品分離、
          單獨鑑析秤重，有前揭毒品鑑定書可稽，應認塑膠袋
          尚非毒品之一部，惟俱屬被告所有，而為包裝、盛放
          毒品，避免毒品潮濕、逸漏，均屬於供被告為本件犯
          罪所用之物，爰依刑法第38條第1項第2款規定，均宣
          告沒收之。
    （三）扣案未使用之分裝夾鍊袋32只、電子磅秤1臺，依據
          卷證，無法認定係供被告為上揭犯罪所用之物，爰不
          另為沒收之諭知。
    （四）扣案第二級毒品1（小）包（編號A3），雖經鑑驗亦
          為第二級毒品甲基安非他命，有同上鑑定書可表，然
          此係被告前先於不詳時、地，向不詳人士購入，施用
          後所剩餘，業經被告供述：扣案3包毒品確實都係我
          的，其中2包（編號A1、A2）係本件我施用的，A3係
          之前（施用）剩下的，我此次買毒品大約5萬元，係
          不含A3，因為A3係原本在我身上的。我買A1、A2不想
          賣人，係那人缺錢，說要我買多一點，會算我便宜一
          點，我買這2包就是打算慢慢用，大概用1、2個月。
          至於之前小包的（編號A3）大概係用1星期之份量等
          語在卷（見本院卷99年10月19日準備程序及審判筆錄
          ），故縱經警方同時查獲，然此核屬涉及被告於本案
          之前，另行施用第二級毒品之犯行，既與本案乃分別
          起意，核與本案犯罪無涉；扣案第三級毒品愷他命、
          SIM卡5張，依卷證所示，與本案認定之持有第二級毒
          品逾20公克之犯罪無涉，且第三級毒品本應由查獲機
          關為行政處分處理，均無從為沒收之諭知。至被告自
          承施用第二級毒品所用之玻璃球吸食器，既未經扣案
          ，未曾經鑑驗其內有無毒品殘渣成分而屬違禁物，為
          避免將來執行困難，爰不另為沒收之諭知，均附此說
          明。
六、至臺灣臺北地方法院檢察署檢察官雖以99年度偵字第20849
    號違反毒品危害防制條例案件移送併辦部分，惟查：本案業
    經本院於99年10月19日改依簡式審判程序審理辯論終結，此
    有本院同日審判筆錄在卷可稽。而前揭檢察官移送併辦審理
    之相關卷宗資料，係於同月27日始由本院收受，亦有本院收
    文戳章1枚在卷可憑，本院已無從併予審理，自應退由臺灣
    臺北地方法院檢察署檢察官另為適法之處理。末查，前述檢
    察官移送併辦之被告施用第二級毒品事實當中，被告施用第
    二級毒品關於編號A1、A2部分，業經本院判決如前。另攸關
    被告施用第二級毒品編號A3部分，既經被告於本院時供述此
    非與本案前揭2包甲基安非他命（編號A1、A2）同時購入，
    乃原即由被告先行購入施用、份量約供施用1星期，乃此次
    購買之前即施用剩餘留在身上而同遭查獲之情，如前所述，
    被告並當庭表示其於本院審理時所述才為實在等語（見本院
    卷99年10月19日審判筆錄），足見被告警詢時、偵查中對此
    部分之供述，亦無可採。則此部分被告係另涉違反毒品危害
    防制條例第10條第2項之罪嫌，且嗣持有之低度行為已為原
    施用之高度行為吸收，該施用第二級毒品犯行又與本院已論
    罪科刑上揭部分，犯意個別、行為互殊，核非同一案件，檢
    察官容有誤會，附此敘明。
據上論結，爰依刑事訴訟法299條第1項前段、第273條之1，毒品
危害防制條例第11條第4項，第18條第1項前段、刑法第11條前段
、第38條第1項第2款，判決如主文。
本案經檢察官林妙蓁到庭執行職務。
中    華    民    國    99    年    10    月    29    日
                           刑事第八庭 法  官    徐千惠
上正本證明與原本無異。
如不服本判決應於收受送達後10日內向本院提出上訴書狀，並應
敘述具體理由；其未敘述上訴理由者，應於上訴期間屆滿後20日
內向本院補提理由書（均須按他造當事人之人數附繕本）「切勿
逕送上級法院」。
                                      書記官    高心羽
中    華    民    國    99    年    10    月    29    日
附錄本案論罪科刑法條：
毒品危害防制條例第10條
施用第一級毒品者，處 6 月以上 5 年以下有期徒刑。
施用第二級毒品者，處 3 年以下有期徒刑。
毒品危害防制條例第11條
持有第一級毒品者，處 3 年以下有期徒刑、拘役或新臺幣 5 萬
元以下罰金。
持有第二級毒品者，處 2 年以下有期徒刑、拘役或新臺幣 3 萬
元以下罰金。
持有第一級毒品純質淨重十公克以上者，處 1 年以上 7 年以下
有期徒刑，得併科新臺幣 1 百萬元以下罰金。
持有第二級毒品純質淨重二十公克以上者，處 6 月以上 5 年以
下有期徒刑，得併科新臺幣 70 萬元以下罰金。
持有第三級毒品純質淨重二十公克以上者，處 3 年以下有期徒
刑，得併科新臺幣 30 萬元以下罰金。
持有第四級毒品純質淨重二十公克以上者，處 1 年以下有期徒
刑，得併科新臺幣 10 萬元以下罰金。
持有專供製造或施用第一級、第二級毒品之器具者，處 1 年以
下有期徒刑、拘役或新臺幣 1 萬元以下罰金。

司法院資訊處製作；財團法人民間司法改革基金會備份。
